【裁判字號】    95,台上,1351
【裁判日期】    950316
【裁判案由】    違反毒品危害防制條例等罪
【裁判全文】
最高法院刑事判決            九十五年度台上字第一三五一號
    上  訴  人  甲○○
                        新興巷.
上列上訴人因違反毒品危害防制條例等罪案件，不服台灣高等法
院高雄分院中華民國九十二年六月三十日第二審判決（九十一年
度上訴字第一五六四號，起訴案號：台灣屏東地方法院檢察署九
十年度偵字第六八四號），提起上訴，本院判決如下：
    主  文
原判決關於共同連續販賣第一級毒品部分撤銷，發回台灣高等法
院高雄分院。
其他上訴駁回。
    理  由
一發回部分（即販賣第一級毒品部分）：
本件原判決認定：上訴人甲○○與綽號「阿明」之不詳姓名成年
男子共同意圖營利，基於販賣第一級毒品海洛因之概括犯意聯絡
，由「阿明」提供總數不詳之海洛因及販賣工具電子磅秤一個、
中型及小型夾鏈袋等物，由上訴人在其位於屏東縣屏東市○○○
路一二一號八樓之三租屋處以電話聯絡方式販賣，並自民國九十
年一月初某日起，至同年月二十三日止，在上開租屋處附近，連
續販賣海洛因予鍾美華五次，其價格依序為新台幣（下同）五百
元、五百元、一千元、五百元、二千元，嗣於同月二十九日下午
在上開租屋處樓下為警查獲等情。因而撤銷第一審關於販賣第一
級毒品部分之判決，改判仍論處上訴人共同連續販賣第一級毒品
罪刑（處有期徒刑十年），固非無見。
惟查：(一)、原判決雖採警員吳廣多在原審證述：本件是「先查獲
甲○○，正好鍾美華打電話進來要買毒品，並說她在公園等他，
甲○○告訴她他正在忙，等一下再過去，因為甲○○也不敢告訴
她說警察就在他旁邊，接完電話之後，被告（上訴人）有說剛打
電話進來的人是常客，有跟他買過毒品，後來我們要帶被告回高
雄時，經被告在附近公園指認鍾美華，然後我們才下車將鍾美華
逮捕，一起帶回警局處理」等語，為不利上訴人之論證。然上訴
人在警詢中係稱：「我與鍾美華沒有交易任何毒品」（見警卷第
四頁），並未為鍾美華係向其購買海洛因常客等情之供述（見原
判決第七頁末六行），吳廣多之證詞內容與上訴人於警詢時之上
開供述顯屬未合，實情為何？原審未詳加究明，並敘明上訴人於
接獲鍾美華之電話後，既向吳廣多坦認鍾美華為其販毒之常客，
何以於警詢時又否認販賣毒品予鍾美華之緣由，即遽採吳廣多之
上開證言為上訴人販賣海洛因之判決基礎，自有證據上理由矛盾
及調查未盡之違誤。(二)、鍾美華於警詢中及檢察官初次訊問時，
均否認曾向上訴人購買海洛因，嗣雖改稱自九十年一月初起，先
後向上訴人購買海洛因施用云云，惟其就購買地點之供述，或稱
：「均在他（上訴人）上次被抓的地方（即上訴人租屋處樓下）
買」（見原判決第十一行），或稱：「我是打手機給他，約時間
、地點，地點不一定」（見原判決第八頁第十二至十三行），或
稱：「他（上訴人）被抓的地方就是我租房子的地方，因為在那
裏比較多次，所以我在偵查中才會說均在該地點交易」（見原判
決第八頁第十五至十六行），或稱：「交易地點都在被告（上訴
人）住處的附近，我都打他的行動電話和他聯絡，並告訴他我要
買的數量，就約定時間、地點交易，地點都在他的住處附近」（
見原判決第十頁第四至五行）各等語，非唯前後所述不一，且與
吳廣多在原審證述：「先查獲甲○○，正好鍾美華打電話進來要
買毒品，並說她在公園等他，甲○○告訴她他正在忙，等一下再
過去，因為甲○○也不敢告訴她說警察就在他旁邊，……後來我
們要帶被告（上訴人）回高雄時，經被告在附近公園指認鍾美華
」等情（見原判決第十一頁第八至十三行）亦屬歧異。實情為何
？關乎鍾美華供證憑信性之判斷，於上訴人之利益有重大關係，
原審未深入查明，細心剖析，並於理由內為必要之論述，竟併採
納上開相互齟齬之證據資料，為不利上訴人之論斷，非唯速斷，
並有判決理由矛盾之可議。以上或為上訴意旨所指摘，或為本院
得依職權調查之事項，應認原判決關於販賣第一級毒品部分有發
回更審之原因。
二駁回部分（即持有兩節式土造鋼管槍部分）：
按刑事訴訟法第三百七十七條規定，上訴於第三審法院，非以判
決違背法令為理由，不得為之。是提起第三審上訴，應以原判決
違背法令為理由，係屬法定要件。如果上訴理由狀並未依據卷內
訴訟資料，具體指摘原判決不適用何種法則或如何適用不當，或
所指摘原判決違法情事，顯與法律規定得為第三審上訴理由之違
法情形，不相適合時，均應認其上訴為違背法律上之程式，予以
駁回。上訴人甲○○關於未經許可，持有可發射子彈具有殺傷力
之兩節式土造鋼管槍部分上訴意旨略稱：(一)、上訴人是否被栽槍
，原審應依職權詳細調查。上訴人否認無故持有槍、彈，如非員
警威逼，上訴人不可能如此為之，上訴人只是誤信員警之說詞，
始託友人拿槍過來，上訴人對於如何託人拿槍過程之供述，原則
上並無齟齬。員警為了績效要求栽槍，是有高度可能，原判決之
論列，違反經驗法則及論理法則。(二)、上訴人在檢察官偵查中已
明確供稱購買槍、彈之時間，原審是否仍得以他種可能情形而加
以推論，致與明確之時間為相反之認定，不無疑義。原審捨上訴
人明確之供述，以推理為上訴人持有槍、彈犯罪事實之認定，有
違證據法則云云。
惟查：原判決綜核上訴人於警詢時及檢察官偵查中坦承扣案之槍
、彈係其向綽號「阿豪」男子所購買；暨承辦警員陳重安、吳廣
多之證詞，卷附內政部警政署刑事警察局九十年二月十六日刑鑑
字第二○○二七號鑑驗通知書，扣案兩節式土造槍枝一支（槍枝
管制編號：0000000000號）、制式霰彈槍子彈一發（
已因鑑驗而擊發）等證據，並參酌全案其餘卷證資料，本於事實
審法院職權之推理作用，認定上訴人確有於八十九年八月間在屏
東市購得兩節式土造槍枝一支、霰彈一發而持有之犯行，因而撤
銷第一審關於此部分之判決，改判仍依想像競合犯從一重論處上
訴人未經許可，持有可發射子彈具有殺傷力之兩節式土造鋼管槍
罪刑（處有期徒刑一年二月，併科罰金新台幣十萬元），已詳細
說明其理由。對於上訴人辯稱：扣案槍枝、子彈並非查獲時當場
搜到，係警方在伊住處查到毒品後，要求交槍作為不移送伊施用
第一、二級毒品之條件，伊才向朋友借槍、彈，請他們送槍、彈
到伊租屋處放置，其間警方又將伊帶出去到處逛，再帶回上址時
，就查到扣案槍、彈云云，如何之不足採信，亦已於理由內詳加
說明及指駁。其採證認事，從形式上觀察，並無違背法令之情形
，上訴意旨對原審此部分之論斷，究有何違背經驗法則或論理法
則等違法情形，亦未依據卷內資料為具體之指摘。且查：取捨證
據為事實審法院之職權行使，原審對上訴人嗣後改稱扣案槍、彈
係遭承辦員警栽贓一節，已於判決中說明如何依上訴人提供之資
料等踐行調查程序，及調查之結果，如何無從為與上訴人所辯係
警方栽贓等情相符之確信等理由，上訴人並無具體指明原審就何
項證據未予調查，自不能認原審有此違法事由存在。又上訴人在
檢察官初訊時雖供稱：扣案槍、彈係「八十八年八月在屏東市向
綽號阿豪之男子以五千五百元買的」云云，惟其在警詢時已陳稱
：扣案槍、彈「是我個人所有，留起來防身之用，大約一年前向
綽號阿豪在屏東市以新台幣五千五百元購得」等語，原審以上訴
人於八十八年八月間仍在監服刑，自不可能買受而持有該槍、彈
，而認其在偵查中就持有該槍、彈年度之供述與事實不符；復說
明經依其餘卷內資料為斟酌取捨後，上訴人在偵查中所述取得槍
、彈之年度為八十八年云云，應屬未適應新舊年序下誤植年序所
致等判斷之理由，自係本於卷存證據而為推理，於證據法則尚屬
無悖。茲上訴意旨對原審此部分之論斷，既亦未依據卷內資料，
具體指摘有如何違背法令之情形，徒執陳詞，以原審本於推理而
為上訴人持有前揭槍、彈時間之認定，係違反證據法則云云，係
以自己之說詞，復為單純之事實上爭辯，難認係適法之第三審上
訴理由。其餘上訴意旨所執各詞，原判決已在理由中論斷綦詳，
並無上訴意旨所指之違法情形。其此部分上訴違背法律上之程式
，應予駁回。
據上論結，應依刑事訴訟法第三百九十七條、第四百零一條、第
三百九十五條前段，判決如主文。
中    華    民    國  九十五  年    三    月   十六   日
                      最高法院刑事第十一庭
                          審判長法官  謝  俊  雄
                                法官  陳  世  雄
                                法官  魏  新  和
                                法官  吳  信  銘
                                法官  徐  文  亮
      本件正本證明與原本無異
                                      書  記  官
中    華    民    國  九十五  年    三    月  二十一  日
                                                   Ｍ


司法院資訊處製作；財團法人民間司法改革基金會備份。
